【裁判字號】    94,上更(一),353
【裁判日期】    950227
【裁判案由】    違反毒品危害防制條例
【裁判全文】
臺灣高等法院高雄分院刑事判決     94年度上更(一)字第353號
上  訴  人
即  被  告  甲○○
選任辯護人  邱明政  律師
上  訴  人
即  被  告  丙○○
選任辯護人  劉新安  律師
上列上訴人等因違反毒品危害防制條例案件，不服臺灣高雄地方
法院91年度訴字第1702號，中華民國91年11月29日第一審判決（
起訴案號：臺灣高雄地方法院檢察署90年度偵字第7189號）提起
上訴，判決後經最高法院發回更審，本院判決如下：
    主  文
原判決撤銷。
甲○○販賣第二級毒品，未遂，處有期徒刑肆年，電話號碼00
00000000號行動電話壹支沒收，如不能沒收時追徵其價
額；又連續轉讓第二級毒品，處有期徒刑捌月。應執行有期徒刑
肆年陸月，電話號碼0000000000號行動電話壹支沒收
，如不能沒收時追徵其價額。
丙○○無罪。
    事  實
一、甲○○明知安非他命是毒品，竟基於販賣第二級毒品安非他
    命營利之犯意，於民國（以下同）89年8 月1 日13時許，因
    丙○○受顏政忠之託，為幫助顏政忠購買毒品予林政穎（原
    名林哲民）施用（丙○○所涉幫助施用犯行，未經起訴），
    因而前往甲○○上址住處，向甲○○洽詢購買安非他命事宜
    ，甲○○遂將其所有門號為0000000000號之行動電話借予丙○○與顏政忠聯絡，甲○○則在一旁指示價錢、數量等事宜
    而著手為販賣安非他命行為，惟顏政忠因無力購買整兩或半
    兩而與甲○○因價錢談不攏，雙方未能完成毒品交易而未遂
    。
二、甲○○另基於轉讓第二級毒品安非他命供他人施用之概括犯
    意，於89年5 月中旬起至同年8 月間止，在甲○○位於高雄
    市○鎮區○○街107 號2 樓住處或乙○○位於高雄市○鎮區
    ○○路138 號住處，每隔數日1 次，連續轉讓安非他命予乙○○共計5 次。又連續於89年8 月中旬，甲○○先後以原價
    即新台幣（下同）5 百元可供吸食約1 、2 次，及1 千元可
    供吸食約3 、4 次之價格、數量，在高雄市○鎮區○○路與
    瑞興街口，將毒品安非他命轉讓予乙○○各1 次。復連續於
    89年6 月間某日，林志科藉前往甲○○住處油漆之機會，向
    甲○○索求施用安非他命，甲○○又轉讓第二級毒品安非他
    命予林志科1 次。
三、嗣經警據報甲○○涉有毒品危害防制條例行為，經向檢察官
    核發通訊監察書監聽甲○○上開行動電話通話內容，並於同
    年8 月22日8 時10分許，為警監聽循線在蔡文和（另案審結
    ）位於高雄市○○區○○路38號住處查獲蔡文和之毒品安非
    他命及施用工具後，據蔡文和供出甲○○處而知悉上情（甲○○所涉販賣毒品予蔡文和部分，業據檢察官另案為不起訴
    處分確定）。
四、案經高雄市政府警察局移送台灣高雄地方法院檢察署檢察官
    偵查起訴。
    理  由
甲、上訴人甲○○部分：
一、訊之上訴人即被告甲○○固坦承門號0000000000號之行動電
    話為其所有，並曾借予另被告丙○○與顏政忠聯絡使用，惟
    矢口否認有以上開行動電話作為聯絡工具販賣安非他命予顏
    政忠，及連續轉讓安非他命予乙○○、林志科之犯行，辯稱
    ：我雖將手機借予丙○○，惟不知丙○○與他人通話之內容
    為何，而我與乙○○係共同出資購買安非他命，並非將安非
    他命販賣予乙○○，且亦無轉讓安非他命予乙○○、林志科
    云云。惟查：
（一）証人即共同被告丙○○為幫顏政忠調取毒品安非他命，乃
      向上訴人甲○○洽購，甲○○並將其上開行動電話借予丙○○與顏政忠聯絡，甲○○則在一旁指示價錢、數量等事
      宜，惟因價錢談不攏，致雙方未能完成交易等情，業據証
      人丙○○於警訊中供稱：「（你是在何地持甲○○的行動
      電話與顏政忠通話？）我是在甲○○的家裡（瑞興街）持
      甲○○的電話與顏政忠談論買賣安非他命事宜。（你為何
      會到甲○○家裡打（筆錄誤繕為『持』）電話給顏政忠？
      ）因為顏政忠打電話問我有沒有地方調安非他命，所以我
      才會去找甲○○，所以才會持甲○○的行動電話打給顏政
      忠。…（據通訊監察譯文所述『東西還是像以前的一樣好
      ，你可以過來拿一點回去試看看』，此語顯示你手上已持
      有安非他命，請你說明當時之情形？）我當時手上真的沒
      有安非他命，因為我會說這些話是甲○○叫我告訴對方的
      …當時我與顏政忠在電話中對話時，甲○○一直旁邊指示
      我，他當時雖未拿出安非他命給我看，但是我知道他那裡
      至少的確有1 兩以上的安非他命，他當時也沒叫我向顏政
      忠表示1 兩要賣多少錢，他只是告訴我他身上有安非他命
      而已。當時買賣沒有成交」等語甚詳（見警卷第21頁背面
      ），核與證人顏政忠於警訊中證稱：警員監聽所得之內容
      ，係我與丙○○談論關於安非他命買賣，其中1 兩、1 錢
      所指即為安非他命之重量，我係受表弟林哲民委託調取安
      非他命，始向丙○○詢問等語（見警卷第13頁背面）、其
      繼於偵查中證稱：「（丙○○打電話給你作何事？）是我
      打電話找他的，因為在當兵有聽他說，若有需要毒品時可
      找他。因為我表弟要購買，所以我才代他購買。（是否有
      買到毒品？）因為幾錢幾兩我分不清楚。…（丙○○如何
      跟你說？）他說幫我調調看等語（見偵查卷第31頁背面至
      32 頁）， 嗣於原審調查中仍證稱：「（當日為何談到買
      安非他命之事？）我當日是與林哲民隨便亂聊，才聊到我
      朋友劉某（指丙○○）可以拿到安非他命，因為我知道劉
      某人面比較廣，後來我就打電話給劉某，他就說要幫我調
      看看。我只有這一次幫林哲民問過劉某而已…我現在已經
      忘記他向我說的價錢。當初就是因為價錢認知不同所以沒
      有成交」等情節相符（見原審卷第25頁），且證人林政穎
      於警訊中亦證稱：「我的確有請我的表哥顏政忠幫我購買
      安非他命…，我請他幫我購買1 次的安非他命，當時因為
      我請顏政忠幫我聯絡購買，對方回來的消息是他們要賣整
      兩的，大約要2 萬餘元，因為我沒有那麼多錢，所以後來
      沒有成交。」等語明確（見警卷第18頁背面），又經檢察
      官核發通訊監察書，監聽上訴人甲○○行動電話門號（00
      00000000號），與顏政忠行動電話電話門號（0000000000
      號）之通話內容結果（斯時甲○○之行動電話係借予丙○○使用），於89年8 月1 日13時許丙○○與顏政忠之通話
      內容為：「劉（指丙○○）：我現在在我的朋友這裡，他
      聽錯了，他帶整兩的東西出來。顏（指顏政忠）：怎麼這
      樣，怎麼帶這麼多？劉：我的表哥下來就直接帶整兩的下
      來，東西還是和以前的一樣很好，你可以過來拿一點過去
      試試看，你看有沒有辦法處理。顏：整兩的我沒有辦法，
      就像我們早上說的那樣就好，我沒有那麼多現金。劉：我
      問他看看，如果可以的話你先把他接下來，以後再給他就
      好了。顏：問題是我這裡現金不夠。劉：現在你這個樣子
      ，我東西就沒有辦法處理了。你如果要拿那個1 錢的，我
      方不要了。因為東西都是整兩進來的。顏：1 兩和1 錢我
      分不太清楚。劉：就和金子的重量一樣。顏：錢還沒有進
      來我怎麼拿？劉：那個在處理很快，1 兩的話你至少可以
      賺3 萬元。顏：現在他們也很少在用了。劉：現在東西很
      少。顏：現在我真的沒有辦法拿那個，數量太多。劉：我
      這裡東西都是整塊的。顏：這是這樣子，問題是我自己沒
      有在用那個，不然我全部給你拿起來也沒有關係。你告訴
      你的表弟一下。劉：你現在這樣子我也沒有辦法處理了。
      顏：你沒有告訴他1 兩嗎？劉：我就是告訴他1 兩。顏：
      我真的是錢和兩分不清楚。劉：錢比較少，兩比較多，1
      兩等於10錢。顏：你這樣講我就聽懂了。劉：那我就煩惱
      了。顏：看你有沒有辦法拿去退還，我真的沒有辦法。劉
      ：如果半兩呢？顏：半兩也沒有辦法，我現在是因為我弟
      弟那邊的人被警察抓去了，我才去處理的。劉：如果這樣
      的話你就不要出來。顏：好的。」，有通訊監察譯文在卷
      可按（見警卷第49頁），本院審理時証人丙○○改稱：顏
      政忠告訴我他的親戚有在吸毒，現在毒癮犯了很痛苦，叫
      我幫其拿一些毒品，當日我是已經有先喝酒，才向顏政忠
      說毒品交易的事情，沒有幫助甲○○販賣安非他命，也沒
      有向甲○○買安非他命等語，是嗣後翻異迴護之詞，依刑
      事訴訟法第159 條之2 規定，以証人丙○○先前於警訊之
      陳述，與事實相符而堪採信，又上訴人甲○○對於証人顏
      政忠於警訊中之陳述亦不爭執，依刑事訴訟法第159 條之
      5 第2 項規定，以証人顏政忠於警訊中之陳述亦得採為証
      据，參酌證人顏政忠證稱：我不認識甲○○等語在卷，而
      上開通訊監察譯文所示問答間，亦顯示販售安非他命之賣
      方（即俗稱之貨主）並非丙○○而係另有其人，顯見顏政
      忠係委託証人丙○○代為向上訴人甲○○覓購安非他命至
      明，上訴人甲○○雖辯稱：我不知悉丙○○借用電話之用
      途為何云云，然綜觀上訴人甲○○前開行動電話門號自88
      年6 月25日起至同年8 月24日止之監聽譯文全部內容，其
      中不乏多筆相類似之通話紀錄，益徵上訴人甲○○將行動
      電話借予丙○○使用，並非單一偶發之事件，而係上訴人
      甲○○慣常以該行動電話充作毒品買賣交易之聯絡工具所
      使然，是上訴人甲○○上開辯解，委無可採。
（二）上訴人甲○○於前揭時、地，轉讓毒品予乙○○之事實，
      業據證人乙○○於89年8 月23日警訊中證稱：「（甲○○
      從何時開始提供（轉讓）毒品安非他命供你施用？如何提
      供？共有幾次？）他從89年5 月中旬起開始提供安非他命
      給我吸食，他有時就打電話到我家叫我過去拿，有時就直
      接拿來給我，他總共給我約有5 次。」、「我曾於89年8
      月中旬向他購買2 次的安非他命來吸食。（你如何向他購
      買安非他命，請你說明聯絡方式？）我都是用我家裡的自
      動電話打他的0000000000號的行動電話與他聯絡，告訴他
      我要購買的金額，然後我們在約定時間地點，銀貨兩訖。
      （你向他購買2 次的安非他命金額多少？他在何地將安非
      他命交給你？）我向他購買那2 次分別為5 百元及1 千元
      ，而他都叫我到前鎮區○○路與瑞興街口將安非他命交給
      我。（你向他購買5 百元及1 千元之安非他命的數量多少
      ？）5 百元可供吸食1 至2 次的劑量，而1 千元大約可吸
      食3 、4 次的劑量。」等語綦詳（見警卷第6 頁背面及第
      8 頁），又乙○○住處市內電話號碼為0000000 號乙節，
      亦經其證稱屬實，而本件經檢察官核發通訊監察書（見警
      卷第43、44頁），監聽上訴人甲○○行動電話門號（0000
      000000號）與乙○○住處市內電話號碼（0000000 號）之
      通話內容結果：於89年8 月18日16時、17時、20時、21時
      許，其2 人先後通話內容為「鋒：你在那裡？偉：我和我
      的哥哥在百貨公司。鋒：你等一下去向和仔拿5 百元有沒
      有辦法？偉：他還沒有回來。鋒：我知道我是說他回來的
      時候。偉：好的。鋒：你等一下先向他拿，你過來的時候
      ，我再拿5 百給你。偉：好的。鋒：我自己要用的。偉：
      好的」（見警卷第53頁背面至54頁通訊監察譯文），依上
      開監聽內容，上訴人甲○○是以500 元向和仔買安非他命
      ，再以原價500 元售予乙○○，並未賺取利潤，應屬轉讓
      ，本院審理時証人乙○○陳稱：我前於警訊所述關於5 百
      元、1 千元之事，係與甲○○合資一起購買，是甲○○出
      錢向別人買，拿到安非他命我再還他錢，有這回事等語（
      見95年2 月14日本院審判筆錄），是就上開通訊監察內容
      、審判筆錄上訴人甲○○轉售予乙○○係以原價互核分析
      ，顯見證人乙○○就其於八月中旬間，各以5 百元及1 千
      元之價格由上訴人甲○○先購買安非他命，待乙○○取得
      安非他命，乙○○再以該原價額交予上訴人甲○○，上訴
      人甲○○並未賺取利潤，應屬轉讓。
（三）上訴人甲○○於前揭時、地，亦有轉讓毒品安非他命予林
      志科1 次之事實，業據證人林志科於警訊時陳稱：「…大
      約89年6 月間我到他（被告甲○○）家油漆的時候，他曾
      拿了約吸食1 次劑量的安非他命給我，沒有向我拿錢」等
      語（見警卷第38頁背面），嗣於原審調查中證稱：「（有
      否向林某買過安非他命？）沒有，他也沒有問過我要不要
      買，是有1 次我到他家油漆時，因為工作很晚，所以我就
      向他要一些安非他命，剛開始他不給我，後來他就給我一
      些，約2 、3 口的劑量，我沒有當場施用，我後來因為覺
      得不想再碰毒品，就隨手把它丟掉」等語（見原審卷第24
      頁），雖證人林志科於本院上訴審調查中均翻異前詞改稱
      ：當初係因警員要求我指認甲○○，且原以為如此講沒什
      麼關係等語，是嗣後翻異迴護之詞，依刑事訴訟法第159
      條之2 規定，以証人林志科先前於警訊之陳述，與事實相
      符而堪採信，是上訴人甲○○確有轉讓毒品安非他命予林
      志科1 次之事實，應堪認定。
（四）證人乙○○、林志科均為警採其尿液送鑑定檢驗結果，其
      2 人均呈甲基安非他命陽性反應，有尿液採證代碼對照表
      、高雄市政府衛生局煙毒尿液檢驗成績書各2 份可參（見
      警卷第10至11、41至42頁），顯見乙○○、林志科確有施
      用毒品安非他命，上訴人甲○○確有轉讓交付安非他命予
      彼2 人吸食情事。
    綜上所述，顯見顏政忠係委託被告丙○○代為向上訴人甲○○覓購安非他命，只因價格未談攏而未遂，上訴人甲○○亦
    有贈送及原價轉讓安非他命予乙○○情事，事証明確，上訴
    人甲○○所辯係卸責之詞，不足採信，其犯行已堪認定。
二、按安非他命係毒品危害防制條例第2 條所稱之第二級毒品，
    不得非法販賣、轉讓。上訴人甲○○基於意圖營利，將安非
    他命販賣予顏政忠，僅因價錢未能合致而未成交，復轉讓安
    非他命予乙○○、林志科，核其所為，係犯毒品危害防制條
    例第4 條第6 項、第2 項之販賣第二級毒品未遂罪、及同條
    例第8 條第2 項之轉讓第二級毒品罪（上訴人甲○○轉讓毒
    品之數量不多，未達10公克，尚無修正後毒品危害防制條例
    第8 條第6 項之比較適用問題）。又上訴人甲○○以5 百元
    及1 千元之價格轉讓安非他命予乙○○部分，係以原價轉讓
    ，上訴人甲○○並未賺取利潤，應屬轉讓，公訴人認此部分
    係販賣，尚有未洽，此部分起訴法條應予變更。又上訴人甲○○販賣未遂或轉讓安非他命前持有安非他命之低度行為，
    均為販賣或轉讓之高度行為所吸收，均不另論罪。上訴人甲○○先後數次轉讓第二級毒品安非他命予他人之犯行，時間
    緊接、方法相同，觸犯基本構成要件相同之罪，係基於概括
    犯意反覆為之，應依連續犯之規定論以一罪。上訴人甲○○
    所犯販賣第二級毒品未遂罪及轉讓第二級毒品罪二罪間，犯
    意各別，行為互殊，應予分論併罰。上訴人甲○○因價錢未
    與顏政忠談妥，致其販賣安非他命行為未遂，此部分應依刑
    法第26條前段規定減輕其刑。
三、公訴意旨另以：被告甲○○基於販賣第二級毒品概括犯意，
    分別於89年6 月中旬及8 月10日下午8 時許，在甲○○住處
    各以3 千元、1 萬5 千元之價格，將第二級毒品安非他命販
    賣予蔡文和施用，因認被告甲○○此部分亦涉有違反毒品危
    害防制條例第4 條第2 項販賣第二級毒品安非他命罪嫌云云
    。按曾為不起訴處分，而違背刑事訴訟法第260 條之規定再
    行起訴者，法院應諭知不受理之判決；次按不起訴處分確定
    力，雖僅對於同一案件不過限制其再行起訴而已，惟除有刑
    事訴訟法第260 條第1 款、第2 款所定之原因外，得再行起
    訴，縱原處分認定事實或適用法律錯誤，有明顯違法情事，
    仍無救濟或變更之途徑；再按案件經檢察官偵查後為不起訴
    處分確定者，就現行法制言，其實質效果與受無罪之判決無
    異；故於該不起訴處分書所敘及之事實範圍內，發生實質上
    之確定力，非僅止於訴權之暫時未行使而已。是檢察官所為
    之不起訴處分，縱有與法不符或顯然失當之情形，除合於刑
    事訴訟法第260 條所定原因得再行起訴外，別無救濟或變更
    方法。同一案件於法院審判時，在事實同一之範圍內，仍不
    得作與之相反之認定，以維護法律效果之安定與被告自由人
    權之受適法保障。質言之，不起訴處分確定後，依現行刑事
    訴訟法之規定，若無同法第260 條所揭之情形，檢察官所為
    之不起訴處分，縱有違法或不當之情形，仍無救濟之途，無
    從再行起訴。上訴人甲○○此部分被訴販賣第二級毒品安非
    他命予證人蔡文和之犯行，曾經檢察官以89年度偵字第1895
    3 號為不起訴處分對外揭示而確定在案，有不起訴處分書可
    稽（見90年度偵字第7189號卷第41頁以下），審視全部偵查
    卷宗及警卷內之所有證據資料，本件既無刑事訴訟法第260
    條第1 款所指發見之新事實或新證據，亦無刑事訴訟法第42
    0 條第1 項第1 款、第2 款、第4 款或第5 款所定得為再審
    之原因之情形（刑事訴訟法第260 條第2 款參照），自難謂
    檢察官對於上訴人甲○○同一販賣第二級毒品予證人蔡文和
    之案件，有何再行起訴之情形甚明，揆諸前述條文及說明，
    本件檢察官非依刑事訴訟法第260 條之規定再行起訴，其起
    訴顯有違誤，公訴人就此部分重行起訴，本應為不受理之諭
    知，惟公訴人認此部分與前開販賣安非他命未遂部分有連續
    犯之裁判上一罪關係，故就此部分不另為不受理判決之諭知
    ，併此敘明。
四、原審就上訴人甲○○部分予以論科，固非無見，惟查：（一
    ）上訴人甲○○應有連續轉讓毒品安非他命予乙○○之行為
    ，原審認此部分犯罪不證明，尚有未洽；（二）証人丙○○
    係受顏政忠之託，代顏政忠為林政穎覓購毒品，核其所涉係
    屬幫助施用毒品（詳後述無罪部分），原審認其與上訴人甲○○係屬販賣第二級毒品未遂部分之共犯，容有違誤；（三
    ）販賣第二級毒品安非他命應以營利意圖為其要件，原判決
    理由欄漏未論列其認定被告甲○○基於營利意圖之理由，亦
    有未洽。上訴人甲○○上訴否認犯罪，指摘原判決不當，雖
    無理由，惟原判決既有上開可議之處，自應由本院予以撤銷
    改判。爰審酌上訴人甲○○販賣及轉讓第二級毒品之行為，
    使人沉迷於毒癮，戕害他人身心健康，並引發其他諸多犯罪
    ，對國人健康及社會治安之傷害非輕，其轉讓次數尚非頻繁
    ，販賣尚屬未遂，數量亦微等一切情狀，就其所犯二罪分別
    量處如主文第2 項所示之刑，並定其應執行之刑。又上訴人
    甲○○所有供作販賣毒品所用之門號為0000000000號行動電
    話1 支，雖未扣案，仍應依毒品危害防制條例第19條第1 項
    規定宣告沒收，如不能沒收時，上開行動電話1 支則應追徵
    其價額。
乙、上訴人丙○○部分：
一、公訴意旨另以：被告丙○○基於幫助被告甲○○販賣第二級
    毒品安非他命之犯意，於89年8 月1 日13時許，在被告甲○○之住處，借用甲○○所有門號為0000000000號之行動電話
    與顏政忠聯絡洽商毒品交易細節，而幫助甲○○販賣安非他
    命，惟因甲○○與顏政忠價錢談不攏，雙方未能完成毒品交
    易而未遂，因認被告丙○○涉有毒品危害防制條例第4 條第
    6 項、第2 項、刑法第30條第1 項之幫助販賣第二級毒品未
    遂罪嫌。
二、公訴人認上訴人丙○○涉有幫助販賣第二級毒品安非他命未
    遂之犯行，無非係以上訴人丙○○於警訊之供述、證人顏政
    忠、林政穎之證述及有通訊監察譯文可憑等語，為其論據。
三、訊據上訴人丙○○則堅決否認有何幫助販賣第二級毒品安非
    他命未遂之犯行，辯稱：我係因顏政忠來電表示其表弟林政
    穎毒癮發作，遂答應幫顏政忠調取毒品，並無幫助甲○○販
    賣之意思等語。經查：
（一）上訴人丙○○係因顏政忠之表弟林政穎毒癮發作，遂受顏
      政忠之委託，前向甲○○覓購毒品安非他命，並將賣方甲○○所表示關於價格、數量等交易條件，於電話中轉述予
      顏政忠知悉等情，業據上訴人丙○○於警訊中供稱：因顏
      政忠來電表示其表弟林政穎毒癮發作，詢問我是否可以調
      取安非他命，我始前往甲○○住處探詢有無貨源，並使用
      甲○○之行動電話與顏政忠聯絡，由甲○○在旁指示價格
      、數量，惟林、顏2 人買賣並未成交等語不諱（見警卷第
      21頁背面），核與證人顏政忠於警訊中證稱：我係受表弟
      林哲民（即林政穎）委託調取安非他命，始向丙○○詢問
      可否代為調取等語（見警卷第13頁背面）、偵查中證稱：
      「（丙○○打電話給你作何事？）是我打電話找他的，因
      為在當兵時有聽他說，若有需要毒品時可找他。因為我表
      弟要購買，所以我才代他（指林政穎）購買。（是否有買
      到毒品？）因為幾錢幾兩我分不清楚。…（丙○○如何跟
      你說？）他說幫我調調看等語（見偵查卷第31頁背面至32
      頁），及原審調查中證稱：「（當日為何談到買安非他命
      之事？）我當日是與林哲民隨便亂聊，才聊到我朋友劉某
      （指丙○○）可以拿到安非他命，因為我知道劉某人面比
      較廣，後來我就打電話給劉某，他就說要幫我調看看。」
      等情節相符（見原審卷第25頁），且證人林政穎於警訊中
      亦證稱：我確有委請表哥顏政忠幫忙購買安非他命等語明
      確（見警卷第18頁背面），復與上開檢察官核發通訊監察
      書監聽被告甲○○行動電話門號（0000000000號），與顏
      政忠行動電話電話號碼（0000000000號）之通話內容結果
      亦相吻合（詳見前開甲部分一、(二)所論述），是上訴人丙○○目的是要幫顏政忠購買安非他命，堪予認定。
（二）按刑法第30條之幫助犯，係以與正犯有共同之認識而幫助
      實施為要件，若與正犯之犯罪無共同之認識，亦即無幫助
      他人犯罪之意思，則難認成立幫助犯。上訴人丙○○既基
      於被動立場，受顏政忠委託覓購毒品，始前往向共同被告
      甲○○洽詢，並僅在轉述甲○○之交易條件予顏政忠知悉
      ，供其評估是否願意購買，並無主動為賣方牟利從中斡旋
      力促買賣成交之舉動，準此，衡其主觀上之犯意僅在幫助
      顏政忠購買毒品供林政穎施用，倘成立犯罪，充其量亦僅
      構成幫助施用犯行而已，尚難認有何出於幫助共同被告甲○○販賣毒品之意思可言，應無疑義。
（三）雖上訴人丙○○與顏政忠在電話中曾提及「我問他（指甲○○）看看，如果可以的話，你先把他接下來，以後再給
      他就好了」「現在你這個樣子，我東西就沒有辦法處理了
      ，你如果要拿那個1 錢的，我方不要了，因為東西是整兩
      進來的」等語，及建議顏政忠先購買半兩，惟以上談話內
      容只是轉述販賣者甲○○的買賣條件予買者顏政忠知悉，
      仍不影響上訴人丙○○居間購買的身份，亦難強解為上訴
      人丙○○是幫助販賣。
    綜上所述，公訴人所提上訴人丙○○幫助販賣安非他命之舉
    證，在客觀上尚未達於一般人均不致於有所懷疑，而得確信
    上訴人丙○○幫助販賣之程度，尚有合理懷疑之存在，於上
    訴人丙○○所辯非全無可採之情況下，自不得僅憑推測而將
    一般經驗上有利於被告之其他合理情況逕予排除，依「罪證
    有疑，利於被告」之法則，即應作有利於上訴人丙○○之認
    定，此外復查無其他積極確切證據足認上訴人丙○○有何幫
    助販賣安非他命行為，其犯罪即屬不能証明。
四、原審不察，此部分遽予論科，尚有未洽，上訴人丙○○上訴
    指摘原判決不當，為有理由，原判決此部分自應予撤銷，並
    改為上訴人丙○○無罪之判決，以免冤抑。
據上論結，應依刑事訴訟法第369 條第1 項前段、第364 條、第
299 條第1 項前段、第300 條、第301 條第1 項，毒品危害防制
條第4 條第6 項、第2 項、第8 條第2 項、第19條第1 項，刑法
第11條前段、第26條前段、第56條、第51條第5 款，判決如主文
。
本案經檢察官陳國全到庭執行職務。
中    華    民    國    95    年    2    月    27    日
                  刑事第六庭  審判長法  官  張盛喜
                                    法  官  曾逸誠
                                    法  官  李璧君
以上正本證明與原本無異。
如不服本判決應於收受本判決後10日內向本院提出上訴書狀，其
未敘述上訴理由者，並得於提起上訴後10日內向本院補提理由書
狀（均須按他造當事人之人數附繕本）「切勿逕送上級法院」。
中    華    民    國    95    年    2     月    27    日
                                    書記官  林明威
附錄本件判決論罪科刑法條：
毒品危害防制條例第4 條第2 項、第6 項：
製造、運輸、販賣第二級毒品者，處無期徒刑或7 年以上有期徒
刑，得併科新台幣7 百萬元以下罰金。
前5 項之未遂犯罰之。
毒品危害防制條例第8 條第2 項：
轉讓第二級毒品者，處6 月以上5 年以下有期徒刑，得併科新台
幣70萬元以下罰金。


司法院資訊處製作；財團法人民間司法改革基金會備份。
